【裁判字號】    95,訴,3639
【裁判日期】    951228
【裁判案由】    搶奪
【裁判全文】
臺灣高雄地方法院刑事判決              95年度訴字第3639號
公  訴  人  臺灣高雄地方法院檢察署檢察官
被      告  乙○○
                   （現另案於臺灣臺東泰源技能訓練所執行
上列被告因搶奪案件，經檢察官提起公訴（95年度偵字第20777
號），嗣於本院準備程序中，被告就被訴事實為有罪之陳述，經
合議庭裁定由受命法官獨任進行簡式審判程序，本院判決如下：
    主  文
乙○○意圖為自己不法之所有，而搶奪他人之動產，累犯，處有
期徒刑捌月。
    事  實
一、乙○○前因違反毒品危害防制條例案件，經本院判處有期徒
    刑5 月確定，於民國90年8 月28日執行完畢，猶不知悔改，
    竟意圖為自己不法之所有，於95年2 月2 日上午10時40分許
    ，在高雄縣鳳山市○○路○ 段70號早餐店內，趁丙○○不備
    之際，徒手奪取丙○○所有，放在身旁座位上的GUCCI 女用
    手提包1 個（內有丙○○之國民身份證1 枚、GUCCI 女用小
    皮包1 個，台新銀行VISA信用卡1 張、荷蘭銀行VISA信用卡
    1張，以及其男友洪浩文所有之男用皮夾1個、國民身份證1
    枚、中華商業銀行金融卡1張、玉山銀行國民旅遊卡1張，及
    現金新台幣（下同）3,000 餘元）後逃逸。嗣乙○○於警方
    尚未發覺犯罪前之同年月3 日晚上7 時30分許，在高雄市○
    鎮區○○路與保泰路口遇警盤查，即主動向警供述上情，而
    接受裁判，並帶同員警前往高雄縣鳳山市○○路與崗山北街
    口某廢鐵工廠內扣得前開之GUCCI 女用手提包1 個（內有丙
    ○○之國民身份證1 枚、GUCCI 女用小皮包1 個，台新銀行
    VISA信用卡1 張、荷蘭銀行VISA信用卡1 張，以及其男友洪
    浩文所有之男用皮夾1 個、國民身份證1 枚、中華商業銀行
    金融卡1 張、玉山銀行國民旅遊卡1 張），乙○○搶得之現
    金則花用殆盡。
二、案經高雄市政府警察局前鎮分局報告臺灣高雄地方法院檢察
    署檢察官偵查起訴。
    理  由
一、本件被告所犯係死刑、無期徒刑、最輕本刑為3 年以上有期
    徒刑以外之罪，其於準備程式中就被訴事實為有罪之陳述，
    經法官告知簡式審判程式之旨，並聽取公訴人及被告之意見
    後，本院合議庭認宜進行簡式審判程式，依刑事訴訟法第
    273 條之1 之規定，合議裁定由受命法官獨任進行簡式審判
    程式，合先敘明。
二、訊據被告乙○○於本院審理時對於上揭事實坦承不諱，核與
    證人即被害人丙○○於警詢及本院另案（95年簡上字第424
    號）審理時之證述相符（見警詢卷第8 頁、95年度偵字第
    20777 號偵查卷第34頁），並經查獲之值勤員警鄧樂峰於本
    院審理時之證述明確（本院卷第60～61頁），復有查獲丙○
    ○所有之皮包、證件及贓物認領保管單1 紙、現場照片4 紙
    在卷可資佐證，足認被告之自白與事實相符。從而，本件事
    證明確，被告犯行堪以認定，應依法論科。
三、被告行為後，刑法、刑法施行法業已於94年2 月2 日、95年
    6 月14日修正公佈，並均自95年7 月1 日施行，參酌最高法
    院95年5 月23日刑事庭第8 次會議決議，應依刑法第2 條第
    1 項之規定，為新舊法比較：
（一）被告行為時，刑法第47條累犯之適用並不以故意犯為限，
      雖修正後刑法第47條則限於故意犯始有適用，然本件被告
      為故意犯罪，故不論依新舊法，均構成累犯，並無歧異之
      處，自不生比較之餘地，故應一般法律適用之原則，適用
      現行、有效之裁判時法論處。
（二）再修正前刑法第62條原規定：「對於未發覺之罪自首而受
      裁判者，減輕其刑」，嗣後修正為：「對於未發覺之罪自
      首而受裁判者，得減輕其刑」。如依修正前之規定，凡行
      為人自首者，法院應依法減輕其刑，並無裁量空間；然修
      正後則改為法院得依情節決定是否減輕其刑，要無必須減
      輕其刑之限制。本件被告符合自首之規定，經比較修正前
      、後關於自首之規定，修正後之規定並未有利於被告。
（三）經綜合比較結果，新法對被告並非有利，應依刑法第2 條
      第1 項前段之規定，適用行為時法即修正前刑法之自首規
      定處斷之。
四、核被告所為，係犯刑法325 條第1 項之搶奪罪。又被告前因
    違反毒品危害防制條例案件，經本院判處有期徒刑5 月確定
    ，於90年8 月28日執行完畢，其在有期徒刑執行完畢後5 年
    內故意再犯本件有期徒刑以上之罪，為累犯，應依刑法第47
    條之規定，加重其刑。另被告於本件搶奪犯行後，於有偵查
    犯罪權限之機關及公務員發覺其犯罪前，旋即主動向承辦員
    警自承前揭搶奪犯行，進而接受裁判等情，業據證人即高雄
    縣政府警察局前鎮分局瑞隆派出所承辦員警到庭證述查獲當
    日，係因被告有竊盜、毒品前科，因而盤查有無犯案，被告
    即主動告知本件犯行，並帶同取出被害人之皮包、證件等物
    等語明確（見本院卷第60頁），是被告之行為合於修正前刑
    法第62條自首要件，堪予認定，應依修正前刑法第62條前段
    規定，減輕其刑，並先加後減之。爰審酌被告犯後坦承犯行
    ，態度尚可，惟其年輕力壯，不思憑自身努力獲取財物，以
    搶奪方式攫取他人財物，且於翌日即將財物花用殆盡，顯不
    可取，及搶奪之部分財物及證件已返還被害人等一切情狀，
    量處如主文所示之刑。
據上論斷，應依刑事訴訟法第273 條之1 第1 項、第299 條第1
項前段，刑法第2 條第1 項前段、第325 條第1 項，第47條、（
修正前）第62條前段，判決如主文。
本案經檢察官甲○○到庭執行職務
中    華    民    國    95    年    12    月    28    日
                  刑事第十五庭  法  官  梁淑美
以上正本證明與原本無異。
如不服本判決，應於收受送達後10日內向本院提出上訴書狀。
中    華    民    國    95    年    12    月    28    日
                                書記官  林麗文
附錄本案論罪科刑法條全文
中華民國刑法第325條
（普通搶奪罪）
意圖為自己或第三人不法之所有，而搶奪他人之動產者，處6 月
以上5 年以下有期徒刑。
因而致人於死者，處無期徒刑或7 年以上有期徒刑，致重傷者，
處3 年以上10年以下有期徒刑。
第 1 項之未遂犯罰之。


司法院資訊處製作；財團法人民間司法改革基金會備份。
